臺灣臺北地方法院民事裁定　　　　　　　　96年度破字第79號
聲　請　人　甲○○
上列當事人間聲請破產宣告事件，本院裁定如下：
    主  文
聲請駁回。
聲請程序費用由聲請人負擔。
    理  由
一、按債務人不能清償債務者，得聲請法院宣告破產；破產宣告
    時屬於破產人之一切財產、及將來行使之財產請求權，與破
    產宣告後、破產終結前、破產人所取得之財產，為破產財團
    。有破產聲請時，在破產宣告前，法院得依債權人之聲請或
    依職權命為必要之保全處分，破產法第57條、第82條第1項
    、第72條訂有明文。又稅捐之徵收，優先於普通債權，稅捐
    稽徵法第6條第1項訂有明文。法院就破產之聲請，以職權為
    必要之調查，苟其財產不足清償財團費用、破產管理人之報
    酬、優先債權等，無法供其他債權人為平等之清償，而無從
    依破產程序清理其債務，參照破產法第148條之旨趣，自應
    依破產法第63條以裁定駁回其聲請。
二、本聲請意旨略以：聲請人甲○○，為一可憐的單親婦女，多
    年來一直獨力照顧兩名在學中子女，工作辛苦且收入一直不
    穩定。有不肖友人見其生活困苦，遂趁機向其大力鼓吹投資
    怡鴻科技股份有限公司之未上市股票，稱該公司營運狀況良
    好，每季獲利成績相當可觀，絕對值得放手投資云云。債務
    人為增加收入，一時不察誤聽信友人讒言，遂向銀行借貸大
    筆資金投入。嗣債務人因無力支付高額的貸款利息，欲變賣
    股票償還債務時，竟發現該公司早已倒閉關門大吉，人去樓
    空，所有股票在一夕間變成壁紙，債務人原已吃緊的財務狀
    況更顯困窘，不得已只好再去借貸還錢，債務如雪球般愈滾
    愈大，深陷負債深坑。為償還負債，債務人每天早出晚歸努
    力工作，但天不從人願，近年新型態美容連鎖店如雨後春筍
    般興起，債務人原所從事的家庭美容店受到波及，顧客大量
    流失，收入更相形益減。債務人也曾想另謀他職，惟因其無
    特別專長，且年事已高將近60，根本無法再覓得其他工作，
    不得已只能四處告貸渡日，致其負債情況急速累積惡化，現
    實已屆窮途末路之境地。儘管如此，債務人仍甚有誠意想處
    理債務問題，亦曾希望能與債權人進行協商，但因之前債權
    人要求的利息都太高，都是年息將近20%的高利息，累積到
    現在，每個月應付的利息就超過新台幣（下同）50,000元，
    這還不包括借貸之本金，債務人即使都不吃不喝，也都無力
    負擔，更是一輩子都已不可能還到任何本金，實甚悽慘。為
    求解脫，債務人已多次有尋死之絕望念頭，實不知如何是好
    ！不斷利上加利之鉅額債務，致債務人現今之生活已完全陷
    入絕境，每日都要被人恐嚇、逼債，根本難有一刻喘息之機
    會，是以不得不依法清理債務，請求法院宣告其破產。查債
    務人現今之總負債約為3,409,722元，該債務已超過其總資
    產甚多，實有必要依前開破產法之相關規定宣告其破產，以
    保護債務人及債權人雙方之利益，否則債務人將永遠背負鉅
    額債務，永難再有翻身及生存之餘地。爰依破產法第57條、
    第58條聲請宣告破產等語。
三、按破產固係對於債務人不能清償債務者宣告之，但法院就破
    產之聲請，以職權為必要之調查，茍其財產不足清償財團費
    用、破產管理人之報酬、優先債權等，無法供其他債權人為
    平等之清償，而無從依破產程序清理其債務，參照破產法第
    148條之趣旨，自應依同法第63條，以裁定駁回其聲請。經
    查，依聲請人提出之債權人清冊記載計負債高達3,409,722
    元，而債權人高達15家銀行；且聲請人自承前任家庭理髮工
    作是否有積欠稅捐債權亦不得知，是本件若宣告破產，則破
    產管理人之報酬金額至少應在100,000元以上。再查本件聲
    請人自承僅有現金115,600元，是以此支付破產管理人之報
    酬恐有不足。聲請人雖另陳稱有2003年出廠之國瑞牌1497cc
    自用小客車一輛，惟查上開自用小客車，業經出廠四年，依
    固定資產折舊計算，幾無殘值，且變賣程序亦須加計花費之
    時間及代價等成本；同時原告亦未陳稱是否尚有積欠牌照稅
    等稅捐或罰款等，是本院因認上開自用小客車可供換價後充
    財團費用部分甚稀。從而原告提出之資產，顯不足清償宣告
    破產後，需先支付破產財團之管理、變價、分配所生之費用
    、因破產債權人共同利益所需之審判上費用、破產管理人之
    報酬等財團費用，是強令宣告破產，將使破產財團財產更形
    減少，徒使債權減少分配，實無宣告破產之實益。故參照上
    開說明，本院認本件聲請破產為無理由，應予駁回。
四、末查聲請人之送達代收人為乙○○，惟本院法官論壇上已記
    載：「請教各位地院民事庭的學長，今年以來是否常收到送
　　達代收人為〔乙○○〕．．．地址：高雄市前金區○○○路
　  ．．．的民事破產案件。聲請狀內容千篇一律a：現今社會
    很多人因為積欠卡債而燒炭自殺或攜子女自殺。b：聲請人
    因家庭因素、身體因素積欠很多卡債。 c：卡債利息高達
　　20%，故聲請人一輩子不吃不喝也無法償還利息。d：聲請人
　  只有十餘萬元或二十餘萬元，但是為了生存下去，必須聲請
    宣告．．破產，以清償所積欠的幾百萬債務。．．以本院為
　　例到目前為止破字案約不到80件，經查詢已裁判的有51件，
  　其中竟有20件之送達代收人為乙○○，且絕大多數案件均遭
    駁回。南部的學長是否知道該人是否為律師，一個人承辦了
    那麼多的破產案件，總覺得怪怪的。」等語；而本件聲請意
    旨如前述確類似上開說明，同時本件聲請人住居本院轄區台
    北縣新店市，竟然指定之送達代收人乙○○住址為高雄市前
    金區○○○路396號18樓之3，故本院為防杜可能發生弊端，
　　本件裁定乃逕送聲請人，並附此敘明。
五、結論，本件聲請，為無理由，應予駁回，爰裁定如主文。
中　　華　　民　　國　　96　　年　　7　　月　　10　　日
                  民事第四庭    法　官　洪遠亮
以上正本係照原本作成
如對本裁定抗告須於裁定送達後10日內向本院提出抗告狀，並繳
納抗告費新臺幣1,000元
中　　華　　民　　國　　96　　年　　7　　月　　10　　日
                    　　　　　　書記官　陳莉庭
